臺灣高等法院高雄分院刑事判決　　　 100年度上易字第1013號
上　訴　人　臺灣高雄地方法院檢察署檢察官
被　　　告　陳德和
上列上訴人因被告家庭暴力防治法案件，不服臺灣高雄地方法院
100 年度易字第927 號中華民國100年8月24日第一審判決（起訴
案號：臺灣高雄地方法院檢察署100 年度偵字第7944號），提起
上訴，本院判決如下：
    主  文
上訴駁回。
    理  由
一、按不服地方法院之第一審判決而上訴者，應向管轄第二審之
    高等法院為之。上訴書狀應敘述具體理由。上訴書狀未敘述
    上訴理由者，應於上訴期間屆滿後20日內補提理由書於原審
    法院，逾期未補提者，原審法院應定期間先命補正。第二審
    法院認為上訴書狀未敘述理由或上訴有第362 條前段之情形
    者，應以判決駁回之。但其情形可以補正而未經原審法院命
    其補正者，審判長應定期間先命補正。刑事訴訟法第361 條
    、第367 條，分別定有明文。所謂不服第一審判決之具體理
    由，必係依據卷內既有訴訟資料或提出新事證，指摘或表明
    第一審判決有何採證認事、用法或量刑等足以影響判決本旨
    之不當或違法，而構成應予撤銷之具體事由，始克當之（例
    如：依憑證據法則具體指出所採證據何以不具證據能力，或
    依憑卷證資料，明確指出所為證據證明力之判斷如何違背經
    驗、論理法則）；倘僅泛言原判決認定事實錯誤、違背法令
    、量刑失之過重或輕縱，而未依上揭意旨指出具體事由，或
    形式上雖已指出具體事由，然該事由縱使屬實，亦不足以認
    為原判決有何不當或違法者（例如：對不具有調查必要性之
    證據，法院未依聲請調查亦未說明理由，或援用證據不當，
    但除去該證據仍應為同一事實之認定），皆難謂係具體理由
    ，俾與第二審上訴制度旨在請求第二審法院撤銷、變更第一
    審不當或違法之判決，以實現個案救濟之立法目的相契合，
    並節制濫行上訴（最高法院97年度臺上字第892 號判決參照
    ）。是以上訴人之上訴書狀或補提之上訴理由書，雖有敘述
    上訴理由，惟並未具體敘述第一審判決有上述違法、不當情
    形，即與未敘述具體理由無異，其所為上訴，即不符合上訴
    之法定要件。
二、本件公訴意旨略以：被告陳德和為告訴人曾秀英之堂姪，2
    人具有家庭暴力防治法第3 條第4 款之家庭成員關係。被告
    曾經原審法院依家庭暴力法第14條第1 項規定，以99年度家
    護字第1314號民事通常保護令裁定，令其不得對告訴人實施
    身體或精神上不法侵害行為及不得為騷擾之行為，詎被告明
    知上揭通常保護令裁定之內容後，仍於民國100 年1 月9 日
    上午10時50分許，在高雄市○○區○○路象寮巷20號旁田園
    內，手持菜刀且以「幹你娘，我已經忍不住了」等語連續辱
    罵告訴人之方式，對其為精神上不法侵害之家庭暴力行為，
    而違反法院所為前述裁定，因認被告涉犯家庭暴力防治法第
    61條第2 款違反保護令罪嫌等語。
三、原審經調查及審理後，認為公訴意旨認被告涉犯上開罪嫌，
    無非以被告於警詢、偵查中之供述、告訴人之指述、證人陳
    蕭鳳美於警詢、偵查中之證述及現場照片、原審法院99年度
    家護字第1314號民事通常保護令等資料為其主要論據。然訊
    據被告否認有何違反保護令之犯行，辯稱：伊與告訴人之田
    地位置雖有相鄰，但100 年1 月9 日上午伊在另一處田地，
    未接觸過告訴人等語，且查，證人即告訴人雖證稱：其於10
    0 年1 月9 日上午10時50分許，在高雄市杉林區○○○○○
    路象寮巷20號旁之自家田園種菜澆水時，被告在隔壁相鄰之
    田地裡，突然無故持割草刀在距其約10公尺之處，對其表示
    ：「幹你娘雞歪，我已經忍不住了」，並持刀趨近，當時同
    在現場之被告太太陳蕭鳳美看見時尚有勸阻被告等語，然證
    人陳蕭鳳美則證稱：被告只有拿刀要割草，但並未辱罵及持
    刀作勢要砍告訴人等語（見偵卷第35頁），已與告訴人之指
    述不符，況告訴人對於自己究竟如何遭受被告恐嚇、證人陳
    蕭鳳美如何勸阻被告、被告原先之動作如何、經勸阻後又如
    何等等過程，所述受恐嚇之過程過於空泛不明確，衡以被告
    亦否認該情，是告訴人指稱被告手持菜刀且以「幹你娘，我
    已經忍不住了」等語辱罵、恐嚇乙節，是否可採，仍有疑問
    。此外，依告訴人於原審之證述，當日其先於被告至田地約
    3 小時後，被告方才到達，兩人當時並未交談，其亦未對被
    告講任何話等語，當時既無任何突發狀況，被告卻突向告訴
    人辱罵、恐嚇？亦啟人疑竇，是尚難憑告訴人之指述，遽認
    所述情節為真。至卷附之現場照片，亦僅為事後員警依告訴
    人之指述內容，於100 年1 月9 日中午12時38分許至現場拍
    攝田地實況，有現場照片6 張可查（見偵卷第15至17頁），
    亦無法據以認定告訴人指述之情節為真實。復查無其他積極
    之證據足以佐證告訴人之證詞為可信。原審依據上開認定之
    結果，爰為被告無罪之諭知。
四、本院經核原審就認定被告被訴違反保護令等犯罪，因無法經
    證明，乃為無罪之判決諭知，已詳為敘明理由在案，核無認
    事用法之違誤或不當情事，從形式上觀察，原判決並無認定
    事實錯誤或適用法律違背法令之情形。檢察官提起上訴，雖
    指陳被告於偵查中有供稱告訴人有用磚頭擋住農田公用道路
    等語，顯然對告訴人心存嫌隙，應有犯案動機云云。然查原
    審已就告訴人之指訴詳予審究批駁，且傳訊當時在場之證人
    陳蕭德美到庭進行詰問，均無法證明被告有此犯罪，關於檢
    察官上訴意旨所指摘之被告與告訴人生有嫌隙之上開事項，
    尚不能據以證明告訴人所指述為真，綜上，檢察官上揭之上
    訴理由，乃就原審已詳加論述並不採取之證據，再為無益之
    爭辯，難認已具體指述原審有何認事用法之違誤。依上開說
    明，本件檢察官上訴顯無具體理由而不合法定程式，應予駁
    回，並不經言詞辯論為之。
五、據上論斷，依刑事訴訟法第367 條前段、第372 條，判決如
    主文。
中    華    民    國  100     年    10    月    17    日
                  刑事第三庭    審判長法  官  莊崑山
                                      法  官  莊松泉
                                      法  官  簡志瑩
以上正本證明與原本無異。
不得上訴。
中    華    民    國  100     年    10    月    17    日
                                      書記官  吳新貞